【裁判字號】    89,訴,174
【裁判日期】    891018
【裁判案由】    違反槍砲彈藥刀械管制條例等
【裁判全文】
臺灣臺東地方法院刑事判決                          八十九年度訴字第一七四號
    公  訴  人  臺灣台東地方法院檢察署檢察官
    被      告  乙○○
                甲○○
                丁○○
    右三人共同
    選任辯護人  吳漢成
右列被告因違反槍砲彈藥刀械管制條例案件，經檢察官提起公訴 (八十九年度偵字第
七四號)，本院判決如左：
    主  文
乙○○、甲○○共同未經許可，持有可發射子彈具有殺傷力之土造長槍，各處有期徒
刑壹年陸月，併科罰金新臺幣壹拾萬元，罰金如易服勞役，均以新臺幣玖佰元（即銀
元佰元）折算壹日。扣案之土造長槍貳支（槍枝管制號碼：0000000000
、0000000000號）、霰彈拾發均沒收，緩刑肆年。
丁○○共同未經許可，持有可發射子彈具有殺傷力之土造長槍，處有期徒刑壹年貳月
，併科罰金新臺幣伍萬元，罰金如易服勞役，以新臺幣玖佰元（即銀元佰元）折算
壹日。扣案之土造獵槍壹支（槍枝管制號碼：0000000000、000000
0000號）、霰彈拾發均沒收，緩刑年。
已死亡之山羌貳隻沒收。
    事  實
一乙○○、甲○○、丁○○明知未經許可，不得持有槍枝、子彈及山羌係保育類野生
  動物，不得獵捕。竟基於犯意聯絡，於民國八十八年十二月二十八日凌晨，未經許
  可，共同持有乙○○於民國八十八年十二月中旬撿拾得來可發射子彈具殺傷力之土
  造長槍二枝（槍枝管制編號分別為：0000000000、000000000
  0號）及霰彈二十二顆，分乘二部車，至台東縣卑南鄉○○○道十五公里處，獵捕
  珍貴稀有保育類野生動物之山羌二隻，得手後，準備返家分食，嗣於同日上午九時
  許，在上述林道十一公里處為警查獲，並扣得土造長槍二支、具殺傷力之子彈二十
  二顆（含已擊發之六顆及經鑑驗試射已滅失效用之三顆）及鑑驗不具殺傷力之槍霰
  彈一顆及已死亡之山羌二隻。
二案經台東縣警察局台東分局報告台灣台東地方法院檢察署檢察官偵查起訴。
    理  由
一(一)被告乙○○、甲○○、丁○○對被訴共同持有土造之長槍前往打獵部分均坦白承
    認，且互核相符，而其等共同持有之土造長槍二枝，經送請內政部警政署刑事警
    察局鑑驗結果，認送鑑土造獵槍二支及霰彈二十二顆，均具殺傷力，有該局八十
    九年一月十八日刑鑑字第四七四○號鑑驗通知書乙紙附卷可憑，其等共同持有土
    造長槍部分犯行，均足以認定。
  (二)被告乙○○等三人，對被訴違反野生動物保育法部分，則否認犯罪，辯稱：當日
    他們是應案外人丙○○之邀參加卑南族豐年祭的打獵活動，並非無故獵殺保育類
    動物。經查，具有卑南族原住民身分之證人丙○○，固然於偵查及本院審理時，
    均證稱八十八年八十八年十二月二十八日夜間，曾帶領被告三人到山上，但其均
    又進一步指出，當日他是帶領被告至山上參觀其所設置的捕獸器，但在途中，被
    告三人即不知去向，且他也不知乙○○等人自行帶了獵槍去獵捕動物，是其等辯
    解不足採信。此外，並有已死亡之山羌二隻扣案可資佐證，被告等違反野生動物
    保育法之犯行，亦均足以認定。
二、按山羌業經中央主管機關行政院農業委員會於八十四年十二月二十三日以八十四
    年十二月二十三日，以八四農林字第四○三○八一七Ａ公告，列入珍貴稀有之保
    育類動物，不得使用特殊獵捕工具獵捕，被告上述扣案之土造長槍、子彈獵捕，
    所犯的罪名為，槍砲彈藥刀械管制條例第十一條第四項之未經許可持有土造長槍
    罪、同條例第十二條第四項之未經許可持有彈藥罪及野生動物保育法第四十一條
    第一項第三款、第十九條第一項第五款之罪。被告三人一行為持有槍枝及子彈，
    為想像競合犯，應依刑法第五十五條之規定，從一重之槍砲彈藥刀械管制條例第
    十一條第四項未經許可持有槍枝處斷，又所犯前上述二罪間，有方法結果之牽連
    關係，為牽連犯，應從一重之未經許可持有具殺傷力之槍枝罪處斷。被告三人就
    上述犯行，有犯意聯絡及行為分擔，為共同正犯。審酌被告持有具有殺傷力之土
    造長槍，獵捕保育類野生動物，固有違反生態保育之虞，但其動機尚稱單純，尚
    非用以危害社會治安，且其犯罪後迄原審審理中均有坦承犯行，持有改造槍枝之
    期間非長，所生危害非大及參與犯罪之程度等一切情狀，量處如主文所示之刑及
    併科罰金，並諭知罰金如易服勞役之折算標準。本件扣案之土造獵槍二支（槍枝
    管制編號0000000000、0000000000號及子彈十三顆〈原扣
    案二十二顆（含已擊發之六顆及經鑑驗試射已滅失之三顆）〉係違禁物，應依刑
    法第三十八條第一項第一款之規定宣告沒收。至其中九顆或已為被告所擊發，或
    經內政部警政署刑事警察局鑑定時試射滅失，均已失其違禁物之性質，爰不為沒
    收之宣告。另扣案制式十二ＧＡＵＧＥ子彈一顆，鑑驗時不能擊發，不具殺傷力
    ，亦非違禁物，不就此另為沒收之諭知。扣案以死亡之山羌二隻，則應依野生動
    物保護法第五十二條第一項宣告沒收。又被告係犯槍砲彈藥刀械管制條例第十一
    條第四項之罪，依同條例第十九條第一項規定，本應諭知於刑之執行完畢或赦免
    後，令入勞動場所，強制工作三年，然該條規定不問對行為人有無預防矯治其社
    會危險性之必要，一律宣付強制工作三年，對其中不具社會危險性之受處分人之
    身體、自由部分，其所採取措施與所欲達成預防矯治之目的及所需程度，不合憲
    法第廿三條所定之比例原則，本諸法治國家保障人權之原理及刑法之保護作用，
    其法律規定之內容，應受比例原則之規範，使保安處分之宣告，與行為人所為行
    為之嚴重性、行為人所表現之危險性，及對於行為人未來行為之期待性相當，該
    條不問對行為人有無預防矯治其社會危險性之必要一律付「強制工作三年」部分
    ，與憲法有違，應自大法官解釋公佈之日不予適用，犯該條例第十九條第一項所
    列舉之罪者，應依個案情節符合比例原則部分固應適用該條例宣告保安處分；至
    於不符部分而應宣告保安處分者則仍由法院斟酌刑法第九十條第一項規定之要件
    ，依職權為之等意旨，有大法官會議釋字第四七一號解釋文可資參照，本件被告
    未經許可持有土造長槍犯行之犯罪動機係獵捕動物之用，非有持以違害社會治安
    之企圖，依其素行紀錄亦非有犯罪習慣、以犯罪為常業或因遊蕩懶惰成習而犯罪
    情事，是被告本件犯罪行為之行為嚴重性、行為危險性，及對於被告未來行為之
    期待性觀之，衡情應尚未達應予強制工作之程度，爰參考前開大法官會議解釋意
    旨，不予宣付強制工作，附此敘明。又被告乙○○於八十三年間雖曾受有期徒刑
    以上刑之執行完畢，惟五年以內未曾受有期徒刑以上刑之宣告；被告甲○○、丁○○未曾受有期徒刑以上刑之宣告，均有有台灣台東地方法院檢察署刑案資料查
    註紀表一紙在卷可按，經此偵審程序並定刑教訓，應知警惕無虞再犯，本院認所
    宣告之刑以暫不執行為當，爰併宣告緩刑，以啟自新並觀後效。
據上論斷，應依刑事訴訟法第二百九十九條第一項前段，槍砲彈藥刀械管制條例第十
一條第四項，第十二條第四項、野生動物保育法第四十一條第一項第三款、第十九條
第一項第五款、第五十二條第一項，刑法第十一條前段、第五十五條、第七十四條第
一款、第二款、第三十八條第一項第一款、第四十二條第二項，罰金罰鍰提高標準條
例第二條、現行法規所定貨幣單位折算新臺幣條例第二條，判決如主文。
中    華    民    國     八十九     年       十       月     十八       日
                              臺灣台東地方法院刑事庭
                                  法  官 黃 堯 讚
右正本證明與原本無異。
如不服本判決，應於判決送達後十日內向本院提出上訴狀。（須附繕本）
「切勿逕送上級法院」
                                  書記官 潘 正 苓
中    華    民    國     八十九     年       十      月      二十       日
附錄
槍砲彈藥刀械管制條例第十一條第四項
未經許可，持有、寄藏或意圖販賣而陳列第一項所列槍砲者，處一年以上七年以下有
期徒刑，併科新臺幣七百萬元以下罰金。
槍砲彈藥刀械管制條例第十二條第四項
意圖供自己或他人犯罪之用，而犯前二項之罪者，處三年以上十年以下有期徒刑，併
科三百萬元以下罰金。
野生動物保育法第四十一條第一項第三款
有下列情形之一，處六月以上五年以下有期徒刑，得併科新臺幣二十萬元以上一百萬
元以下罰金：
一、未具第十八條第一項第一款之條件，獵捕、宰殺保育類野生動物者。
二、違反第十八條第一項第二款規定，未經中央主管機關許可，獵捕、宰殺保育類野
   生動物者。
三、違反第十九條第一項規定，使用禁止之方式，獵捕、宰殺保育類野生動物者。


司法院資訊處製作；財團法人民間司法改革基金會備份。
